臺灣士林地方法院刑事判決　　　　　　　96年度簡上字第24號
上　訴　人　臺灣士林地方法院檢察署檢察官
被　　　告　乙○○
選任辯護人　蔡正廷律師
　　　　　　林正疆律師
上列上訴人因被告傷害案件，不服本院士林簡易庭於中華民國95
年11月24日所為95年度士簡字第1483號第一審刑事簡易判決（聲
請簡易判決處刑案號：臺灣士林地方法院檢察署95年度偵字第11
793號），提起上訴，本院管轄第二審之合議庭判決如下：
    主  文
上訴駁回。
    事  實
一、乙○○於民國95年1 月7 日晚上7 時30分許，因細故在其工
    作之臺北縣八里鄉○○路○ 段129 巷「萊爾富」便利商店內
    與其遠房表姊（無四親等內之旁系血親或旁系姻親關係）甲
    ○○發生口角，進而將甲○○拉至店外門口處，以拳毆打其
    頭部、並以手拉扯其頭髮，致甲○○頭部、右側上肢多處受
    有挫傷、瘀傷及頸部扭傷等傷害。
二、案經甲○○訴由臺北縣政府警察局蘆洲分局報告臺灣士林地
    方法院檢察署檢察官聲請簡易判決處刑。
    理  由
一、上開犯罪事實，業據被告於偵查及本院審理中坦承不諱，核
    與告訴人甲○○於警詢、偵查中所指訴情節大致相符，並有
    新光吳火獅紀念醫院乙種診斷證明書及現場監視攝影機翻拍
    照片8 張在卷可憑（見偵卷第22頁、第27頁至第30頁），綜
    上，被告自白核與事實相符，本件事證明確，被告犯行，已
    可認定，應予依法論科。
二、被告行為後，前於94年2 月2 日修正公布之刑法，已自95年
    7 月1 日起施行，另刑法施行法亦於95年6 月14日增訂該法
    第1 條之1 規定，並自95年7 月1 日施行。其中修正後刑法
    第2 條之規定，乃係關於新舊法比較適用之準據法，其本身
    無關行為可罰性要件之變更，故於95年7 月1 日刑法修正施
    行後，如有涉及比較新舊法之問題，即應逕依修正後刑法第
    2 條第1 項規定，為「從舊從輕」之比較（最高法院95年度
    第8 次刑事庭會議決議意旨參照）。經查：刑法第277 條第
    1 項雖未修正，然刑法第277 條第1 項所定罰金刑部分之法
    定刑最低刑度依修正前刑法第33條第5 款規定，均為銀元1
    元即新臺幣3 元以上，而修正後刑法第33條第5 款已將罰金
    刑調整為新臺幣1,000 元以上，以百元計算，是比較修正前
    後刑度結果，修正後之規定對被告並非較為有利，自應適用
    修正前刑法第33條第5 款之規定。
三、核被告所為，係犯刑法第277 條第1 項之傷害罪。原審以被
    告乙○○犯普通傷害罪，處有期徒刑3 月，並諭知易科罰金
    之折算標準，其認事用法均無違誤，量刑亦屬妥適，應予維
    持，至檢察官上訴意旨稱：據被害人甲○○請求略以伊前後
    已給被告5 次機會，但被告均無誠意道歉，且又在偵查庭內
    說謊，被告欠伊人情又不認錯，欺人太甚，原審量刑過輕等
    語。然查，量刑的輕重，屬事實審法院得依職權自由裁量的
    事項，苟已斟酌刑法第57條各款所列情狀而未逾越法定刑度
    ，不得遽指為違法。且在同一犯罪事實與情節，如別無其他
    加重或減輕之原因，下級審量定之刑，亦無過重或失輕之不
    當情形，則上級審法院對下級審法院之職權行使，原則上應
    予尊重。況被告與告訴人甲○○嗣後亦達成調解，由被告給
    付告訴人甲○○新臺幣20,850元，並已給付完畢之情，有本
    院士林簡易庭95年度士小調字第766 號調解筆錄在卷可憑，
    是上訴人請求改判重刑，尚屬無據，其上訴應予駁回。末查
    被告行為時修正前刑法第41條第1 項前段規定：「犯最重本
    刑為5 年以下有期徒刑以下之刑之罪，而受6 個月以下有期
    徒刑或拘役之宣告，因身體、教育、職業、家庭之關係或其
    他正當事由，執行顯有困難者，得以1 元以上3 元以下折算
    1 日，易科罰金。」又被告行為時之易科罰金折算標準，95
    年5 月17日修正公布刪除前罰金罰鍰提高標準條例第2 條規
    定，就其原定數額提高為100 倍折算1 日，則本件被告行為
    時之易科罰金折算標準，應以銀元300 元折算1 日，經折算
    為新臺幣後，應以新臺幣900 元折算1 日。修正後刑法第41
    條第1 項前段則規定：「犯最重本刑為5 年以下有期徒刑以
    下之刑之罪，而受6 個月以下有期徒刑或拘役之宣告者，得
    以新臺幣1 千元、2 千元或3 千元折算1 日，易科罰金。」
    經比較修正前後之易科罰金折算標準，以修正前刑法之規定
    ，較有利於被告，故本件爰依刑法第2 條第1 項前段，適用
    修正前刑法第41條第1 項前段及修正刪除前罰金罰鍰提高標
    準條例第2 條，諭知易科罰金之折算標準。
四、至被告雖具狀聲請傳喚證人劉蔡真，並陳稱：本件糾紛之發
    生，係因告訴人甲○○多次無故騷擾被告，嚴重影響被告之
    生活與工作，因而發生口角，告訴人先行出手，被告始被迫
    還擊進而互毆，故被告係基於正當防衛，或有顯可憫恕之事
    由云云。然查：被告於95年10月11日檢察官前均未提及告訴
    人甲○○有動手毆打伊之情事，且觀諸現場監視攝影機翻拍
    照片中（其中身著連帽外套、淺色長褲者為告訴人甲○○；
    著深色長褲者為被告），僅見被告以拳毆擊告訴人甲○○臉
    部，以及告訴人甲○○倒地，被告跨站在告訴人甲○○腿間
    等情，並未攝得告訴人甲○○有毆打被告之情景，被告復未
    能提出其因受告訴人甲○○攻擊而成傷之證明，綜上，被告
    前揭所辯，顯不足採。再被告縱使係因不堪告訴人甲○○多
    次騷擾以致情緒失控或被告另有高堂撫養等情，也僅係法定
    刑內量刑之事由，不得據為酌量減輕之理由（最高法院51年
    台上字第899 號判例要旨參照）。而被告所陳常遭告訴人甲
    ○○騷擾及當日事發起因乙節，業經記載於檢察官95年10月
    11日訊問筆錄內，本件原審法院綜合全部卷證，量處被告有
    期徒刑3 月，並諭知易科罰金之折算標準，並無疏漏。被告
    聲請傳喚證人劉蔡真，爰無必要，應予敘明。末查：本件告
    訴人甲○○因被告之傷害行為，受有直接而明顯之侵害，且
    本件所宣告者為得易科罰金之刑，如易科罰金，對被告之人
    身自由並無妨害，並得使被告親身感受觸法應得之裁罰，至
    被告雖已給付告訴人甲○○一定金額以賠償告訴人甲○○所
    受損害，惟告訴人甲○○當庭仍表明不願原諒被告等語，且
    其等係以調解方式達成損害賠償金額之共識，實質上仍屬雙
    方當事人以終止爭執為目的而互相讓步所為之合意，如法院
    僅因此即在違反被害人之意願下給予加害人緩刑之宣告，非
    屬事理之平（法院加強緩刑宣告實施要點第二條第一項第六
    款規定參照）。故本院斟酌上開理由暨告訴人甲○○之意見
    ，認本件仍不宜以宣告緩刑為適當。
五、本件被告所犯刑法第277 條第1 項之罪，有罰金刑之規定，
    且自24年7 月1 日公布施行後，即未再修正，然按刑法罰金
    刑部分，於被告行為後，刑法施行法增訂第1 條之1 ，於95
    年6 月14日公布，並於同年7 月1 日施行；該條規定考其立
    法理由，係為因應94年2 月2 日修正公布、95年7 月1 日施
    行之刑法施行後，依刑法總則第33條第5 款規定，罰金貨幣
    單位已改為新臺幣，是以分則編各罪所定罰金之貨幣單位，
    自應配合上開規定修正，為使罰金數額趨於一致，避免衍生
    新舊法比較適用問題，以緩和實務適用法律之衝擊，於不變
    動罰金數額之前提下，而為制定（前揭條文立法意旨參照）
    ，換言之，刑法施行法第1 條之1 係在替代罰金罰鍰提高標
    準條例部分條文，與適用罰金罰鍰提高標準條例之結果相同
    ，對於被告而言並不發生有利或不利之問題，僅係將貨幣單
    位由銀元改為新臺幣，並非法律變更刑度之條文，當無須就
    新舊法比較適用（95年12月13日臺灣高等法院暨所屬法院95
    年法律座談會刑事類提案第17號法律問題研討結果參照），
    附此敘明。
據上論斷，應依刑事訴訟法第455 條之1 第1 項、第3 項、第36
8 條、第373 條，判決如主文。
本案經檢察官張世和到庭執行職務。
中　　華　　民　　國　　96　　年　　2 　　月　　27　　日
                  刑事第二庭審判長法  官    謝靜恒
                                  法  官    高雅敏
                                  法  官    許碧惠
以上正本證明與原本無異。
本件不得上訴。
                                  書記官    徐仁豐
中　　華　　民　　國　　96　　年　　2 　　月　　27　　日
